【裁判字號】    89,自,485
【裁判日期】    900326
【裁判案由】    詐欺
【裁判全文】
臺灣臺中地方法院刑事判決                          八十九年度自字第四八五號
    自  訴  人  乙○○
                戊○○
                丙○○
    被      告  甲○○
右列被告因詐欺案件，經自訴人提起自訴，本院判決如左：
    主      文
甲○○連續意圖為自己不法之所有，以詐術使人將本人之物交付，處有期徒刑參月，
如易科罰金，以參佰元折算壹日。
    事      實
一、緣甲○○民國（下同）八十七年六月前經營明峰有限公司（嗣於八十七年六月改
    組為白美限公司）為服飾業等之買賣，明峰公司自八十六年初起即有週轉不靈之
    情形發生，甲○○亦預見其向他人買貨之貨款或裝潢店面之工程款，有不能支付
    之情狀，然仍為擴展分店，竟竟圖為自己不法之所有，並基於概括之犯意，自八
    十七年二月份起，至同年十二月止，即陸續向乙○○、戊○○、丙○○三人表示
    其仍有能力支付工程款之能力之不實之訊息，而由乙○○於八十七年於八十七年
    六、七、八月間承攬甲○○經營明峰公司（八十七年六月後為白美公司之實際負
    責人）於高雄、台北、員林等四處之分店之工程（工程款計八十萬元），由戊○○於八十七年五、十二月承攬台中、彰化分店之鋁門窗工程（工程款計四十五萬
    元），由丙○○於八十七年二、七月承攬高雄、彰化分店之工程（工程款計四十
    五萬元），惟迄今尚未清償。
二、案經自訴人提起自訴。
    理      由
一、訊據被告甲○○除對於乙○○所提八十七年八月承攬員林店之工程款外，對於前
    開自訴人所提承攬之工程、積欠之金額等事實，固坦承不諱。惟矢口否認右揭犯
  行，並辯稱：伊係因公司財務週轉因難始無法支付予自訴人等工程款，非惡性退
    票，且伊於八十八年十一月與自訴人三人分別經台中市北區區公所調解成立，前
    於八十八年四月亦曾提供其岳父所有之乙筆不動產予自訴人處理，雖嗣因該不動
    產已設定四百四十萬元之抵押債權，致出賣之價額扣除該抵押債權外，未能償還
    自訴人之債務，然已表示應無不法所有之意圖云云。經查，被告於本院審理時稱
    ：「我成立白美公司是為了要開票還錢，所以不繼續用明峰公司的名稱，白美公
    司是八十七年六月成立，明峰公司是從八十六年年初周轉不靈，經濟開始變差，
    明峰公司已結束營業三年多了，因生意失敗，明峰公司生意失敗後馬上設立白美
    公司，現在白美公司亦沒有營運了，白美公司開了將近二年，因為民峰公司的票
    跳了之後我沒有繼續擔任負責人改由我太太陳香桂擔任負責人。經過約一年票又
    沒辦法過，民峰公司就結束營業了，我改設立白美公司由我小舅子丁○○擔任負
    責人，後來白美公司又結束營業。」等語（見本院八十九年十月二十三日、十一
    月十三日審理筆錄）。參諸，被告所提出之台灣台中地方法院檢察署八十八年度
    偵字第一三一九○號不起訴處分書，亦載明被告自八十七年三月間起陸續以明峰
    公司名義購買之件仔褲共計六百八十萬元之貨款，均未支付。雖該案嗣經檢察官
    以無不法所有之意圖為不起訴。然互核前開被告之供述，足見被告至少自八十七
    年年初起即有不能支付工程款之預見甚明。次查，被告於審理時亦稱：「員林店
    （員林鎮○○街二六五號）這店面，是我客戶的，我請自訴人乙○○去裝潢，我
    答應這店家，要承擔這筆款項」等語（八十九年十一月十三日審理筆錄）。是以
    被告上開辯稱員林店之工程款，非伊負責部分，自不足採信。
二、按基於刑法法益保護之觀點及比例原則之限制，行為人對於犯罪構成要件之事實
    ，基於預見可能性，而有預見，然仍執意為之，即屬故意。是以刑法第十三條第
    一項為故意之上限，同法第二項始為故意之定義。次按，稱詐欺者，行為人基於
    不法獲利之意圖，而傳達不實之資訊，致侵害相對人整体財產之利益之謂。而稱
    故意者，指行為時之故意而言。本件被告既已有預見其無支付工程款與自訴人之
    能力，仍多次與自告訴人自訴人訂立承攬契約，則依上所述，其有詐欺之犯意，
    應可認定。至被告提出其於八十八年四月間曾以提供其岳父所有之不動產乙筆，
    供債權人（包括自訴人以外之其他人），嗣雖賣價過低，於清償貸款後，已無剩
    餘，而未能清償自訴人之債權，再於同年十一月間，已經台中市北屯區調解委員
    會調解成立，自訴人三人均亦取得執行名義等情，均係被告之詐欺行為成立後，
    嗣後解決其與自訴人或其他債權人間有關民事債務的行為，要難據此而為被告無
    詐欺犯行之認定。綜上所述，本件事證明確，被告犯行堪予認定。
三、是核被告所為，係犯刑法第三百三十九條第一項之意圖為自己不法之所有，以詐
    術使人將本人之物交付罪。核被告先後多次向自訴人乙○○、戊○○、丙○○三
    人詐騙之行為，時間緊接，犯罪構成要件相同，侵害不同之法益，顯係基於概括
    之犯意為之，為連續犯，爰依刑法第五十六條之規定以一罪論，並加重其刑。爰
    審酌被告犯罪之動機、目的、手段、被害人財產所受損害之金額、犯罪後已努力
    欲與自訴人解決民事債務之態度等一切情狀，量處如主文所示之刑。
四、按刑法第四十一條第一項，業經九十年一月十日修正公布為「犯最重本刑為五年
    以下有期徒刑之刑之罪，而受六個月以下有期徒刑或拘役之宣告，因身體、教育
    、職業、家庭之關係或其他正當事由，執行顯有困難者，得以一元以上三元以下
    折算一日，易科罰金。但確因不執行所宣告之刑，難收矯正之效，或難以維持法
    秩序者，不在此限」，已於同年一月十二日生效。是本院乃併為諭知易科罰金之
    折算標準，併予敘明。
據上論斷，應依刑事訴訟法第三百四十三條、二百九十九條第一項前段，刑法第五十
六條、第三百三十九條第一項、第四十一條第一項，罰金罰鍰提高標準條例第一條前
段、第二條，判決如主文。
中      華      民      國    九十    年      三        月    二十六    日
                                          台灣台中地方法院刑事第三庭
                                              法  官  陳  添  喜
右正本證明與原本無異。
如不服本判決，應於送達後十日內向本院提出上訴狀(須附繕本)，上訴於台灣高等
法院台中分院。
                                              書記官
中      華      民      國    九十    年      三        月    二十六    日
附錄論罪科刑法條全文：
刑法第三百三十九條第一項：
意圖為自己或第三人不法之所有，以詐術使人將本人或第三人之物交付者，處五年以
下有期徒刑、拘役或科或併科一千元以下罰金。


司法院資訊處製作；財團法人民間司法改革基金會備份。
